【裁判字號】    98,上易,2660
【裁判日期】    981120
【裁判案由】    詐欺
【裁判全文】
臺灣高等法院刑事判決                98年度上易字第2660號
上  訴  人  臺灣桃園地方法院檢察署檢察官
上  訴  人
即  被  告  甲○○
上列上訴人因被告詐欺案件，不服臺灣桃園地方法院98年度易字
第668 號，中華民國98年9 月17日第一審判決（起訴案號：臺灣
桃園地方法院檢察署98年度偵字第8209號），提起上訴，本院判
決如下：
    主  文
上訴駁回。
    理  由
壹、檢察官上訴部分：
一、按依刑事訴訟法第350 條、第361 條、第362 條、第367 條
    規定，不服地方法院之第一審判決而上訴者，須提出上訴書
    狀，並應敘述具體理由，為上訴必備之程式；其所提出之書
    狀未敘述上訴理由，或僅曾以言詞陳述上訴理由者，均應於
    上訴期間屆滿後20日內補提理由書於第一審法院；第一審法
    院經形式審查，認逾期未補提上訴理由者，應定期間先命補
    正；逾期未補正者，為上訴不合法律上之程式，應以裁定駁
    回；倘已提出上訴理由，但所提非屬具體理由者，則由第二
    審法院以上訴不合法律上之程式，判決駁回。而所謂具體理
    由，必係依據卷內既有訴訟資料或提出新事證，指摘或表明
    第一審判決有何採證認事、用法或量刑等足以影響判決本旨
    之不當或違法，而構成應予撤銷之具體事由，始克當之（例
    如：依憑證據法則具體指出所採證據何以不具證據能力，或
    依憑卷證資料，明確指出所為證據證明力之判斷如何違背經
    驗、論理法則）；倘僅泛言原判決認定事實錯誤、違背法令
    、量刑失之過重或輕縱，而未依上揭意旨指出具體事由，或
    形式上雖已指出具體事由，然該事由縱使屬實，亦不足以認
    為原判決有何不當或違法者（例如：對不具有調查必要性之
    證據，法院未依聲請調查亦未說明理由，或援用證據不當，
    但除去該證據仍應為同一事實認定），皆難謂係具體理由，
    俾與第二審上訴制度旨在請求第二審法院撤銷、變更第一審
    不當或違法之判決，以實現個案救濟之立法目的相契合，並
    節制濫行上訴（最高法院97年度台上字第892 號判決亦同此
    意旨）。
二、本件原審判決略以：被告甲○○可預見提供金融機構帳戶之
    存摺、提款卡及密碼予姓名年籍不詳之人使用，可能幫助不
    詳犯罪集團作為犯罪行為之工具，竟不違其本意而基於幫助
    詐欺之不確定故意，先於民國97年12月中旬某日以電話與某
    真實姓名年籍不詳自稱「小馬」之詐騙集團男性成年成員相
    約見面，嗣於同年月19日前某日，在桃園縣桃園市○○路與
    三民路口之某速食店前，將其向渣打國際商業銀行股份有限
    公司（下稱渣打銀行）永安分行申辦之帳號00000000000000
    號帳戶之存摺影本、提款卡及密碼，均交付與另一名真實姓
    名年籍不詳之詐騙集團男性成年成員使用，藉此幫助該成員
    與其所屬之犯罪集團成員以之做為收取贓款之帳戶。嗣該詐
    欺集團成年成員共同意圖為自己不法之所有，於97年12月19
    日晚間7 時13分許，撥打電話至乙○○位於桃園縣觀音鄉住
    處（地址詳卷），佯稱乙○○日前於網路購物時，因作業疏
    失，誤設為分期付款方式，需依其指示至自動櫃員機前操作
    提款機以解除設定云云，致使乙○○陷於錯誤，於同日晚間
    10時9 分（起訴書誤載為10分）及20分許，至桃園縣觀音鄉
    新坡村之渣打銀行，先後轉帳匯款各新臺幣（下同）十萬元
    至甲○○申辦之上開銀行帳戶內，該匯款旋遭詐騙集團成員
    提領一空，被告甲○○以上開方法幫助詐騙集團成員取得被
    害人之財物而無法追查。
三、檢察官不服原審判決，循被害人之請求提起上訴，其於98年
    10月5 日提出上訴書所敘述之理由略以：被告甲○○自始矢
    口否認犯行，犯後態度不佳，且被害人乙○○遭詐騙匯款之
    金額高達20萬元，足見被告犯罪所生損害非輕，然被告迄今
    均未賠償被害人分文，原審僅量處被告有期徒刑四月，量刑
    已嫌過輕等語。
四、查原審判決已於理由內說明，雖被告仍矢口否認有幫助詐欺
    之犯行，惟上揭犯罪事實業據被害人乙○○於警詢中證述綦
    詳，並有被害人乙○○之匯款單據、渣打銀行永安分行98年
    4 月22日渣打商銀永安字第09800211號函及所附甲○○上開
    帳戶開戶資料與存摺支存對帳單在卷可稽（見偵查卷第9 頁
    、第15至第19頁），且依前述之渣打銀行永安分行存摺之存
    對帳單所示，被害人乙○○所匯入之款項，於匯入後已全數
    遭人提領一空，是被告申辦之上開帳戶確已供詐欺集團作為
    實施詐欺被害人乙○○財物犯行之用，殆無疑義，且已詳敘
    被告所辯不足採信之理由。核被告所為，係犯刑法第30條第
    1 項前段、第339 條第1 項之幫助詐欺取財罪，被告係幫助
    他人犯前開之罪，爰依刑法第30條第2 項之規定，按正犯之
    刑減輕之，並審酌被告輕易提供上開帳戶之提款卡及密碼供
    他人犯罪使用，助長詐欺集團之猖獗，並增加被害人尋求救
    濟之困難，復使犯罪追查趨於複雜，影響社會、金融秩序正
    常交易安全非微，及其犯罪之目的、手段、所生危害程度，
    與犯後態度等一切情狀，量處如主文所示之刑，並諭知易科
    罰金之折算標準。原審判決既已詳細記載認定被告犯罪之證
    據及理由，並已審酌關於刑法第57條科刑之一切情狀（依據
    個案考量被告參與本件幫助犯行之程度等一切情狀），在適
    法範圍內行使裁量權，核無量刑違法或不當之情形，檢察官
    上訴意旨僅泛稱本件被告自始矢口否認犯行，犯後態度不佳
    ，被害人乙○○遭詐騙匯款之金額高達20萬元，足見被告犯
    罪所生損害非輕，且被告迄今均未賠償被害人分文，原審僅
    量處被告有期徒刑四月，量刑已嫌過輕云云，尚不足以影響
    原審判決所處刑度之本旨，且就原審判決認定事實、適用法
    律及量刑等事項，有何不當或違法之處，並未具體指摘，自
    非屬上訴第二審之具體理由，其上訴自不合法律上之程式，
    爰不經言詞辯論予以駁回。
貳、被告上訴部分：
一、按不服地方法院之第一審判決，應敘述具體理由，向管轄第
    二審之高等法院提起上訴，上訴書狀未敘明上訴理由者，應
    於上訴期間屆滿後二十日內補提理由書於原審法院，逾期未
    補提者，原審法院應定期間先命補正，第二審法院認上訴書
    狀未敘述理由或上訴有第362 條前段之情形者，應以判決駁
    回之，但其情形可以補正而未經原審法院命其補正者，審判
    長應定期間先命補正，刑事訴訟法第361 條、第362 條、第
    367 條分別定有明文。
二、經查：本件上訴人即被告甲○○因不服臺灣桃園地方法院98
    年度易字第668 號判決，固於法定期間內提起上訴，然其上
    訴狀未敘述上訴理由，經本院於98年10月30日裁定諭知本件
    上訴有補正具體理由之必要，命其應於文到後七日內補提上
    訴理由到院等語，於98年11月6 日送達於被告住所，由被告
    收受，此有本院送達證書在卷可佐，被告逾期迄今仍未補正
    具體之上訴理由指摘原審判決關於認定事實、適用法律及量
    刑等項，有何違法或不當之處。準此，本件上訴不合上訴第
    二審之法定要件，揆諸首揭說明，其上訴既不合法定程式，
    即應予以駁回，並不經言詞辯論為之。
三、據上論斷，應依刑事訴訟法第367 條前段、第372 條，判決
    如主文。
中    華    民    國    98    年    11    月    20    日
                  刑事第四庭  審判長法  官  陳筱珮
                                    法  官  陳玉雲
                                    法  官  邱滋杉
以上正本證明與原本無異。
不得上訴。
                                    書記官  劉貞達
中    華    民    國    98    年    11    月    20    日


司法院資訊處製作；財團法人民間司法改革基金會備份。
